【裁判字號】    89,易,1562
【裁判日期】    900508
【裁判案由】    賭博等
【裁判全文】
臺灣高雄地方法院刑事判決                        八十九年度易字第一五六二號
    公  訴  人  臺灣高雄地方法院檢察署檢察官
    被      告  戊○○
    被      告  己○○
右列被告等因賭博案件，經檢察官聲請簡易判決處刑（八十八年度偵字第二二四七四
號），本院認不宜以簡易判決處刑，改依通常程序審理，判決如左：
    主  文
戊○○、己○○共同意圖營利，供給賭博場所，各處有期徒刑月，如易科罰金，均
以佰元折算壹日。
己○○被訴恐嚇部分無罪。
    事  實
一、戊○○、己○○兄弟二人與其母丁○○○（未經起訴），基於共同犯意聯絡，意
    圖營利，自民國八十八年二月間起，提供渠等坐落高雄縣鳳山市灣頭南巷六十二
    號住處，及所有之麻將牌為賭具，供予乙○○、甲○○○、丙○○、張英雄等人
    賭博財物，約定自摸者由渠等抽頭新台幣（下同）二百元，每四圈最多抽六百元
    。嗣於八十八年二月二十八日十四時，乙○○、甲○○○、丙○○、張英雄四人
    於上址賭博財物時，賭局中因丙○○多取二支牌，經甲○○○發現，戊○○、己○○二人認丙○○有詐賭情事，當場要求張應華應賠償甲○○○所輸之金額七千
    五百元，丙○○認遭戊○○、己○○毆打、恐嚇而至警局報案，因而查希上情。
二、案由丙○○訴由屏東縣警察局移送臺灣屏東地方法院檢察署檢察官呈請臺灣高等
    法院高雄分院檢察署移轉臺灣高雄地方法院檢察署檢察官偵查起訴。
    理  由
壹、有罪部分
一、訊據被告戊○○、己○○二人對於案外人乙○○、甲○○○、丙○○、張英雄等
    人於右揭時間至伊等住處以麻將牌賭博，賭局中發現丙○○詐賭，伊等遂要求張
    某賠償甲○○○當日所輸之金額七千五百元等事實固均坦承在卷，惟均矢口否認
    有何意圖營利供給賭博場所犯行，被告戊○○辯稱：當日該四人只是在伊住處玩
    牌消遣，伊等雖有抽頭，但是用來買飯及飲料給該四人吃，當日只有伊有參與賭
    博，其兄己○○在沙發上睡覺，沒有賭云云；另被告己○○則辯稱：伊當時在睡
    覺，不知道有無抽頭，後來因丙○○詐賭，伊被叫起時，有罵張某為何要詐賭，
    並要他把詐賭的錢拿出來還給甲○○○，沒有毆打或恐嚇丙○○云云。經查；
（一）被告二人將上開住處提供予乙○○、甲○○○、丙○○、張英雄等人以麻將牌
      賭博金錢，確實約定自摸者由渠等抽頭之事實，業據被告戊○○於偵、審中數
      度坦承在卷（見臺灣屏東地方法院檢察署八十八年偵字第四五０三號偵查卷第
      八頁反面、本院八十九年六月一日訊問筆錄），且當時在場之賭客甲○○○、
      張英雄、乙○○及告訴人丙○○於警、偵訊及本院審理時亦均供稱伊等在被告
      二人住處玩麻將確有抽頭等語可佐（見告訴人及乙○○警訊筆錄、臺灣屏東地
      方法院檢察署八十八年偵字第四五０三號偵查卷第十七頁反面、臺灣高雄地方
      法院檢察署八十八年度偵字第二二四七四號偵查卷第十一、十二頁及本院九十
      年三月十五日審判筆錄），被告住處之賭局確有抽頭，首堪確認。
（二）次查，互核前揭賭客前後供述之抽頭方式，告訴人丙○○、乙○○初於警訊時
      各供稱：「四圈抽頭六百元」、「自摸抽頭一百元、四圈抽頭六百元」等語，
      乙○○嗣於偵查又稱：「有抽頭，每圈抽四百元」、「自摸抽頭一百元、每四
      圈最多抽六百元」等語，另甲○○○於偵查中則表示：自摸一次抽一百元等語
      ，核該三人前後供述之自摸抽頭金額雖互有出入，然經本院再次傳喚甲○○○
      、乙○○二人到庭調查被告抽頭方式一節時，已據該二人確認自摸者抽頭一次
      二百元、四圈最多抽六百元等語在卷（見本院九十年三月十五日審判筆錄），
      核與被告戊○○嗣於本院審理中供稱：自摸者要求提供二百元作為買飯錢、每
      次抽頭四圈六百元是要用來買飯用的等語，及其母丁○○○亦於本院陳稱：「
      自摸收取二百元作為提供飲料、香煙的錢」等語，四人就自摸者抽頭金額二百
      元，每四圈最高抽六百元所供述情節大致相符，被告二人係向自摸賭客抽取二
      百元，並以每四圈最多抽六百元為底限之事實，已堪肯認。被告戊○○所辯抽
      頭金係供應賭客飯食費用等語，顯係卸責之詞，自無可採；另被告己○○辯稱
      不知有無抽頭一節，由證人甲○○○於本院另證稱：伊去賭時，被告兄弟也有
      參與對賭，且每次自摸都有抽頭等語，及告訴人於八十八年二月二十八日與甲○○○、丙○○、張英雄四人於被告住處賭博財物時，因經甲○○○發現告訴
      人多取二支牌涉嫌詐賭，被告己○○當場要求告訴人賠償甲○○○所輸之金額
      七千五百元等情，復為告訴人、甲○○○、乙○○三人陳明，且為被告己○○
      所承認，恆情被告己○○若未參與提供住處供人賭博，又何須為賭客排解紛爭
      ，顯見伊前揭所辯，亦無可採信。
（三）末查，被告二人係與其母丁○○○共同提供住處供人以麻將賭博財物一情，由
      被告二人於本院供述自摸抽頭金額係由其母丁○○○取得等語（見本院九十年
      三月十五日審判筆錄），丁○○○嗣於本院最後審理期日亦到庭承認確實有提
      供住處供乙○○、甲○○○、丙○○等人玩麻將消遣，向自摸者收取二百元作
      為提供飲料、香煙的錢」等語（見本院九十年四月二十四日審判筆錄），另賭
      客甲○○○亦稱：伊自當月去被告住處賭博共約有三次，知道該地是被告之母
      在經營，但去時被告兄弟也有參與對賭，而且每次都有抽頭等語，乙○○亦稱
      ：伊在農曆過年時曾去玩過，有看見被告之母在場，當時抽頭錢是交給被告母
      親等語互核可證（見本院九十年三月十五日審判筆錄），雖被告之母未經公訴
      人併予起訴，然被告住處之賭局確係渠等與其母約自八十八年二月間起共同經
      營維持，應亦堪以認定。從而被告二人上開犯行，已臻明確，洵堪認定。
二、核被告二人所為，均係犯刑法第二百六十八條意圖營利供給賭博場所罪。被告二
    人就上開犯行，與其母有犯意聯絡及行為分擔，應為共同正犯。審酌被告二人與
    其母提供住處作為賭博場所供人賭博財物，藉此抽頭圖利，助長賭風，破壞社會
    善良風俗，惟期間尚非長久，所得抽頭金非鉅，及被告戊○○前無犯罪前科，素
    行尚佳，被告己○○前則已有妨害自由、殺人未遂、賭博、恐嚇等前科，素行非
    佳，有本院被告院內索引卡紀錄表及台灣高等法院配告全國前案紀錄表可稽等一
    切情狀，各量處如主文所示之刑，並均諭知易科罰金之折算標準。末以被告行為
    後，原刑法第四十一條有關易科罰金之規定，已於九十年一月十日修正公布為第
    一項，並於同年月十二日生效，其規定：「犯罪重本刑五年以下有期徒刑之罪，
    而受六個月以下有期徒刑或拘役之宣告，因身體、教育、職業或家庭之關係，執
    行顯有困難者，得以一元以上三元以下折算一日，易科罰金。但確因不執行所宣
    告之刑難收矯正之效者，或難以維持法秩序者，不在此限。」新舊法比較結果，
    修正後之現行刑法第四十一條第一項後段但書規定，對於被告較為不利，依刑法
    第二條第一項後段但書之規定，自應適用修正前刑法第四十一條之規定予以諭知
    易科罰金之折算標準，附此敘明。
貳、無罪部分
一、公訴意旨另謂：被告二人於八十八年二月二十八日十四時，乙○○、甲○○○、
    丙○○、張英雄四人於其上址住處賭博財物時，賭局中因發現丙○○多取二支牌
    ，認有詐賭情事，二人即共同出手毆打丙○○（此部分未據告訴），被告己○○
    且向丙○○恐嚇表示：詐賭要將其手砍斷等語，隨即搶走丙○○手中之二千五百
    元現款，並表示甲○○○賭輸七千五百元，須再取五千元還予甲○○○，致丙○○心生畏懼，再至郵局提領五千轉交甲○○○，認被告己○○另犯刑法第三百零
    五條之恐嚇罪嫌。
二、按犯罪事實應依證據認定之，無證據不得推定其犯罪事實；不能證明被告犯罪者
    ，應諭知無罪之判決；刑事訴訟法第一百五十四條、第三百零一條第一項分別定
    有明文。又告訴人之告訴，係以被告受刑事訴追為目的，是其陳述是否與事實相
    符，仍應調查其他證據以資審認，亦有最高法院五十二年台上字第一三００號判
    例可資參考，故倘無其它證據足以證明告訴人之指述與事實相符，自不得僅憑告
    訴人單方陳述，即為不利被告事實之認定。訊之被告己○○固坦承發現告訴人丙○○詐賭時，當場要求張某應賠償甲○○○當日所輸之金額七千五百元，告訴人
    乃先將身上現金二千五百元交予甲○○○，嗣後再交付五千元轉交甲○○○等事
    實，惟堅決否認有以前揭詞恐嚇告訴人之犯行。經查，此部分情節，除告訴人指
    述外，並無其他積極證據足資證明被告己○○有前揭恐嚇情節，且由當時在場之
    賭客乙○○於偵查中證稱：「當時丙○○確實有打十八支牌，被發現後自動把錢
    拿給輸錢之甲○○○，並不是己○○搶他的錢，而且我當時未聽到戊○○、己○○對丙○○講要再拿五千元出來，否則將手腳砍斷，是丙○○自己說要再拿五千
    元出來給輸錢之甲○○○，並於當天晚上九點多，丙○○到鳳山郵局提錢，要我
    將錢轉給甲○○○」等語（見臺灣屏東地方法院檢察署八十八年偵字第四五０三
    號偵查卷第十七頁反面），乙○○嗣於八十八年九月二十二日偵訊時就被告有無
    陳稱告訴人如未拿出五千元要將其手砍斷一情，復為否定陳述在卷（見臺灣高雄
    地方法院檢察署八十八年度偵字第二二四七四號偵查卷第十一反面），甲○○○
    亦陳稱：「錢確定是丙○○自己拿出來的，不是盧家兄弟二人搶他的，伊未聽到
    盧家二兄弟有恐嚇丙○○，且己○○確實有於隔天下午七時許拿五千元到我家給
    我。」等語。另一在場之賭客張英雄亦稱：「當時情形確為丙○○自己承認詐賭
    並表示願將甲○○○所輸之錢還給她。」等語（見前揭臺灣屏東地方法院檢察署
    偵查卷第九頁反面及第十頁），縱合前揭在場賭客所言可知，告訴人遭發現詐賭
    後返還金錢予輸家甲○○○之經過情節，與告訴人所指訴之情節並不相符，告訴
    人指稱遭被告己○○恐嚇一節，已難採信。此外，又查無其他積極證據足資證明
    被告己○○另有公訴人所指訴之恐嚇犯行，此部分應認為不能證明被告犯罪，爰
    就被告己○○被訴恐嚇部分，另為無罪之諭知。
據上論斷，應依刑事訴訟法第四百五十二條、第二百九十九條第一項前段、第三百零
一條第一項，刑法第二條第一項後段但書、第二十八條、第二百六十八條、修正前第
四十一條，罰金罰鍰提高標準條例第一條前段、第二條，判決如主文。
中      華      民      國    九十      年      五      月      八      日
                            臺灣高雄地方法院刑事庭
                                法  官  陳淑卿
右正本證明與原本無異。
如不服本判決，應於送達後十日內，向本院提出上訴狀。
                                書記官  陳朝宗
中      華      民      國    九十      年      五      月      八      日
附錄本判決論罪法條：
刑法第二百六十八條：
意圖營利，供給賭博場所或聚眾賭博者，處三年以下有期徒刑，得併科三千元以下罰
金。


司法院資訊處製作；財團法人民間司法改革基金會備份。
